臺灣高雄地方法院民事裁定　　　　　　 100年度監宣字第75號
聲　請　人　顏林好
非訟代理人　葉天來律師
上列聲請人聲請監護宣告事件，本院裁定如下：
    主    文
宣告顏許瓊嬌（女，民國○○年○○月○日生，身分證統一編號：Ｚ00
0000000號）為受監護宣告之人。
選定顏純雪（女，民國○○年○ 月○○日生，身分證統一編號：Ｚ000
000000號）為受監護宣告之人之監護人。
指定高雄市政府社會局為會同開具財產清冊之人。
聲請費用新臺幣壹仟元由受監護宣告之人顏許瓊嬌負擔。
    理    由
一、本件聲請意旨略以：聲請人顏林好為應受監護宣告人顏許瓊
    嬌之長媳，顏許瓊嬌因罹患陳舊性腦中風等病症，現呈植物
    人狀態，致不能為意思表示或受意思表示，或不能辨識其意
    思表示之效果，已達受監護宣告之程度；又其小叔即顏欽賢
    竟利用與顏許瓊嬌同住之機會，保管顏許瓊嬌財產之際，冒
    其名義對外借款，致其房屋遭債權人曾俊輝聲請拍賣清償借
    款，現仍剩有新臺幣（下同）180 多萬元待發還給顏許瓊嬌
    ，是為免顏許瓊嬌之財產再遭小叔盜領，損害顏許瓊嬌之利
    益，爰依法聲請本院准予對顏許瓊嬌為監護宣告，並選定聲
    請人為其監護人，以便保護顏許瓊嬌之財產等語。
二、按「對於因精神障礙或其他心智缺陷，致不能為意思表示或
    受意思表示，或不能辨識其意思表示之效果者，法院得因本
    人、配偶、四親等內之親屬、最近一年有同居事實之其他親
    屬、檢察官、主管機關或社會福利機構之聲請，為監護之宣
    告。」民法第14條第1 項定有明文。又「法院應於鑑定人前
    訊問應受監護宣告之人。但有礙難訊問之情形或恐有害其健
    康者，不在此限。」、「監護之宣告，非就應受監護宣告之
    人之精神或心智狀況訊問鑑定人後，不得為之。」、「法院
    為監護之宣告時，應依職權就配偶、四親等內之親屬、最近
    一年有同居事實之其他親屬、主管機關、社會福利機構或其
    他適當之人選定一人或數人為監護人，並同時指定會同開具
    財產清冊之人。」民事訴訟法第602 條第1 項、第603 條、
    民法第1111條第1 項亦分別定有明文。
三、經查，聲請人主張之事實，業據提出戶籍謄本2 份、新高鳳
    醫院診斷證明書3 份及出院病歷摘要文件1 份等為證。且本
    院為審驗顏許瓊嬌之心神狀態，於鑑定人高雄長庚醫院林潔
    欣醫師前訊問顏許瓊嬌，其對於叫喚其姓名，並無反應，且
    顏許瓊嬌經鑑定人林潔欣醫師鑑定後認為：病患（即顏許瓊
    嬌）因為多次腦中風，意識狀態對人、時、地不清，無法言
    語，用鼻胃管灌食，呈現植物人狀態，無法為意思表示或受
    意思表示，應為監護宣告等語（見本院100 年4 月26日鑑定
    筆錄），是依上揭鑑定結果，顏許瓊嬌因上揭病症呈植物人
    狀態致其心神狀態，顯已達不能為意思表示或受意思表示，
    或不能辨識其意思表示之效果之程度，應可認定。本院爰依
    法宣告顏許瓊嬌為受監護宣告之人。
四、再按成年監護制度之設立目的，主要在於保護受監護人之人
    格尊嚴，並確保其權益。而受監護人既因精神障礙或其他心
    智缺陷，已不能為意思表示或受意思表示，或不能辨識其意
    思表示之效果，故依民法第1110條規定應置監護人。又受監
    護人因身體狀況特殊，日常生活多須他人在旁協助照顧，是
    以監護人之監護職務，除受監護人財產之保全與管理外，主
    要在於受監護人身體之護養及療治，與其日常生活之照顧，
    此觀民法第1112條規定自明。查本件受監護人顏許瓊嬌既經
    宣告為受監護宣告之人，而聲請人顏林好雖有意願擔任其監
    護人，惟本院審酌從聲請人所提出之民事禁治產宣告聲請狀
    、刑事告訴狀及民事聲請狀等書狀以觀，其聲請監護宣告之
    目的，乃係因其小叔顏欽賢與案外人勾結拍賣受監護人之不
    動產，及所拍賣剩餘案款發還等財產問題而提出聲請，實非
    為了受監護人顏許瓊嬌身體之護養及療治而聲請，是其能否
    負起監護照顧受監護人顏許瓊嬌之職責，已非無疑，再者；
    受監護人顏許瓊嬌現入住於高雄市私立長群老人長期照顧中
    心接受療養照護，而聲請人現住於新北市，此有戶籍謄本附
    卷可憑；且其亦到庭自承：婆婆即顏許瓊嬌從96年11月11日
    住入養護之家，那時伊一直在台北，偶爾才回高雄婆家，又
    自先生過世後，並沒有每年回去，而是有想到才有去看婆婆
    等語( 見100 年5 月26日非訟筆錄) ，益徵聲請人從時間、
    空間而言，均難長期負起照顧受監護人之生活起居及護養療
    治其身體之職務。反觀，顏純雪為受監護人顏許瓊嬌之長女
    ，其與受監護宣告人關係密切，現亦實際負責照顧受監護宣
    告人，並由其支付養護、醫藥及看護費用等，此有高雄市私
    立長群老人長期照顧中心收據4 紙及證明1 紙附卷可憑，是
    本院認由顏純雪擔任監護人，應無不當之處，本院爰選任顏
    純雪擔任顏許瓊嬌之監護人。又經本院選定之監護人即顏純
    雪，自應依民法第1112條規定，負責護養療治受監護宣告人
    顏純雪之身體及妥善為財產管理之職務。
五、另就指定會同開具財產清冊之人部分，本院為避免顏許瓊嬌
    之子女，對顏許瓊嬌之財產狀況發生無謂爭執，爰指定由第
    三人即高雄市政府社會局擔任會同開具財產清冊之人。又依
    民法第1113條準用同法第1099條之規定，於監護開始時，監
    護人即顏純雪對於受監護宣告人顏許瓊嬌之財產，應會同高
    雄市政府社會局，於2 個月內開具財產清冊並陳報法院，併
    此敘明。
六、依民事訴訟法第608 條第1 項，裁定如主文。
中    華    民    國  100     年    5     月    31    日
                   家事法庭     法  官  郭佳瑛
正本係照原本作成。
如不服本裁定關於選定監護人及指定會同開具財產清冊之人等部
分，應於送達後十日內向本院提出抗告狀，並繳納抗告費新臺幣
1千元；其餘關於宣告監護之部分，不得抗告。
中    華    民    國  100     年    5     月    31    日
                                書記官  曾小玲